臺灣高雄地方法院刑事判決　　　　　　　100年度易字第310號
公　訴　人　臺灣高雄地方法院檢察署檢察官
被　　　告　陳國欽
上列被告因傷害案件，經檢察官聲請簡易判決處刑（98年度偵字
第31250 號），嗣因本院認為不宜以簡易判決處刑，改依通常程
序審理，判決如下：
    主  文
陳國欽犯傷害罪，處有期徒刑貳月，如易科罰金，以新臺幣壹仟
元折算壹日。
    事  實
一、陳國欽係高雄市三民區興德里之里長，於民國98年5 月16日
    下午2 時38分許，偕同里民李都芳與另1 名里民至高雄市政
    府警察局三民派出所1 樓辦公室，調解李都芳與該里民間之
    誹謗糾紛，詎陳國欽因不滿李都芳講話時屢以右手指指向其
    方向，竟基於傷害人身體之犯意，以其呈拳頭狀之右手，徒
    手捶打李都芳之右手食指1 次，致使李都芳之右手食指受有
    挫傷紅腫之傷害。
二、案經李都芳訴由臺灣高雄地方法院檢察署檢察官偵查起訴。
    理  由
壹、程序方面：
一、按刑事訴訟法第295條第4款（即現行法第303條第4款），所
    謂曾為不起訴處分而違背第239條（即現行法第260條）之規
    定再行起訴者，係指該不起訴處分已確定者而言，若尚在告
    訴人聲請再議期中，並已有再議之聲請時，則原檢察官依同
    法第236條第1項（即現行法第257條第1項）提起公訴，即無
    首開法條之適用（最高法院46年台非字第68號判例要旨參照
    ）。查與本件相同事實之案件固曾經臺灣高雄地方法院檢察
    署（下稱高雄地檢署）檢察官於98年10月13日以98年度偵字
    第23997 號為不起訴處分，嗣經告訴人依法提起再議，亦於
    98年12月25日經臺灣高等法院高雄分院檢察署（下稱高雄高
    分檢）駁回告訴人再議聲請等情，有該案不起訴處分書及駁
    回再議處分書各1 份在卷足憑。惟高雄地檢署另於98年度偵
    字第23997 號不起訴處分因告訴人之上開再議聲請遭高雄高
    分檢駁回前之98年10月17日，即另行就本件對被告提起公訴
    ，揆諸前開說明，高雄地檢署既於前開與本件相同事實所為
    之不起訴處分確定前，即另行對被告提起公訴，自無違反刑
    事訴訟法第4 款所謂「曾為不起訴處分、撤回起訴或緩起訴
    期滿未經撤銷，而違背第260 條之規定再行起訴者」之規定
    而不得再行起訴之問題，上揭不起訴處分縱經確定，仍屬無
    效之不起訴處分，不生不起訴之效力，合先敘明。
二、證據能力部分：
    被告以外之人於審判外之陳述，雖不符同法第159 條之1 至
    第159 條之4 之規定，但經當事人於審判程序同意作為證據
    ，法院審酌該言詞陳述或書面陳述作成時之情況，認為適當
    者，亦得為證據，同法第159 條之5 第1 項定有明文。本判
    決所引用之傳聞證據，均經本院依法踐行調查證據程序，當
    事人於審判程序亦同意作為證據，本院審酌證據資料作成時
    之情況，並無違法不當及證明力明顯過低之瑕疵，且無依法
    應排除其證據能力之情形，認以之作為證據應屬適當，故有
    證據能力。
貳、實體方面：
一、訊據被告陳國欽固不否認其於上揭時地因不滿告訴人李都芳
    講話時屢以右手指向其方向，遂以自己呈拳頭狀之右手，朝
    告訴人右手手指所在位置揮擊之情，且對被告之右手手指有
    挫傷紅腫之情事亦無爭執，惟矢口否認有何傷害犯行，辯稱
    ：伊當時是幫忙調解，伊跟告訴人說不要用手指指著伊，伊
    有揮打之動作，但不是故意的，且確實沒有打到告訴人的手
    ，又告訴人所受上開傷勢係告訴人另與他人打架所致者，與
    本件應屬無關云云。經查：
  (一)被告於上揭時地調解告訴人與里民糾紛之際，因不滿告訴人
    講話時屢以右手指向其方向，遂有以其呈拳頭狀之右手，朝
    告訴人右手手指所在位置揮擊，並確有打中告訴人右手，致
    使告訴人之右手食指受有挫傷紅腫之傷害等情，業據告訴人
    於本院審理中到庭結證：伊於上開時間到三民派出所1 樓辦
    公室係要告被告的朋友誹謗，因警察問伊要告何人，伊說要
    告被告的朋友，不是被告，所以伊就用手指來指去，後來被
    告就用伊右手呈拳頭狀打伊右手食指前端，隔天就變嚴重腫
    起來，伊遂於98年5 月18日去看醫生等情明確（見本院98年
    度審簡字第6004號卷第32至33頁、本院二卷第57頁），此外
    ，復有高雄市立聯合醫院診斷證明書1 紙存卷可參（見98年
    度偵字第4380號卷第5頁）。
  (二)被告雖一再否認有打到告訴人右手食指之情事，惟經本院當
    庭勘驗當日三民派出所1 樓辦公室之監視錄影畫面，勘驗結
    果如下：「畫面顯示時間為14時38分22秒，被告身著淺色短
    袖上衣，深色短褲，由畫面上方房門處進入現場，同時被害
    人坐於畫面時間顯示處下方書桌的對面，由於錄影角度關係
    ，被害人僅手部(著長袖淺色上衣)出現於畫面中：畫面顯示
    時間為14時38分27秒，被害人以右手指向被告（畫面模糊，
    不確定以何手指指向被告），於畫面顯示時間14時38分36秒
    開始持續揮舞比劃，此時被告走到被害人所坐書桌右側，雙
    手叉胸；畫面顯示時間為14時38分46秒，被害人以右手食指
    指向被告；畫面顯示時間為14時38分49秒，被告突然向前以
    右手大動作欲擊打被害人右手，使被害人右手往右呈與畫面
    平行狀，嗣被害人右手因被告之動作有些微後縮反應，隨後
    被告右手明顯擊中被害人右手並致被害人右手往畫面右方甩
    開。擊中之後，被告以右手指向被害人，於畫面顯示時間於
    14時38分52秒勘驗完畢」，有勘驗筆錄1 份在卷可憑（見本
    院二卷第49至50頁），此核與告訴人前開指訴情節互為一致
    ，已顯見被告當時確有以其右手擊中告訴人右手食指之情事
    。惟因被告仍表示未有揮中告訴人右手食指之情，本院乃當
    庭就該監視錄影畫面顯示時間14時38分46秒至14時38分52秒
    之部分，另以8分之1倍速撥放，其勘驗結果亦與上開勘驗內
    容相同，因被告就該再次勘驗結果又當庭辯稱：伊揮被害人
    的時候，被害人已經縮進去，所以伊應該沒有打到被害人云
    云，本院為求謹慎，乃就本院二卷第35至36頁所附上開監視
    錄影畫面，其中就14時38分50秒以12等分分割之畫面擷取照
    片編號7至9之部分，當庭在電腦螢幕上以手動連續切換檔案
    之方式勘驗之，勘驗結果如下：「告訴人原在畫面下方之手
    ，明顯因遭被告右手擊中而變形並產生揮擊時的殘影，並順
    著被告右手揮擊方向往畫面右方消失於畫面。」，此復有前
    開勘驗筆錄1 份為憑（見本院二卷第51頁），至此被告於上
    開時地確有以其右手擊中告訴人右手手指之事實，已甚明確
    ，被告此節所辯，自無足採。
  (三)被告固又辯稱：伊當時是幫忙調解，伊跟告訴人說不要用手
    指指著伊，伊不是故意的云云，然依前開監視錄影畫面勘驗
    結果顯示，被告係因不滿告訴人以手指指向其方向，遂突然
    向前並以右手大動作之方式往被害人右手所在位置揮打過去
    ，嗣後即有擊中告訴人右手手指之情事發生，衡以社會常情
    及當時之狀況，應可認被告確係欲以其右手毆打告訴人右手
    手指，再衡諸其已逾不惑之年，並身為里長，社會經驗應甚
    豐富，對於其如此大動作以自己之右手朝告訴人右手手指方
    向揮打可能造成告訴人右手手指受傷乙節，自難諉為不知，
    惟其明知該受傷之結果即將發生，卻仍執意以其右手揮打告
    訴人之右手手指，顯然有意使該等受傷結果發生，其所為揮
    打告訴人右手手指之行為，當係基於故意而為無誤。
  (四)至被告雖又以：告訴人所受上開傷勢係告訴人另與他人打架
    所致，與本件應屬無關云云置辯，惟依告訴人於99年5 月18
    日至高雄市立聯合醫院就診之病歷，其上已記載「5/16 RT
    index contusion（即右手食指挫傷之意）警局內發生自述
    被里長打傷」（見本院98年度審簡字第6004號卷第19頁），
    衡諸告訴人就醫之時間與受傷之時間相隔未遠而仍有一定之
    關連性，其並對醫師主訴其受傷之原因為於上開時地遭被告
    打傷等情，且本院另審酌告訴人之右手於毫無防備之狀況下
    ，突遭被告大動作揮打擊中，確有可能因此受有食指紅腫挫
    傷之傷害，是告訴人所受之上開傷害，應係被告前述以自己
    呈拳頭狀之右手揮打告訴人右手食指之行為所致，其行為結
    果間具有相當因果關係，被告辯稱該等傷勢係與本件無關云
    云，亦屬事後卸責之詞，不足為據。
  (五)綜上所述，被告於上開時地以自己呈拳頭狀之右手，徒手捶
    打之右手食指，致使告訴人之右手食指受有前揭傷害等節，
    應屬事實，本件事證明確，被告犯行洵堪認定，應依法論科
    。
二、核被告所為，係犯刑法第277條第1項之普通傷害罪。爰審酌
    被告因不滿遭告訴人以手指指向其方向，卻不思理性處理，
    反出手捶打告訴人之右手食指，致告訴人受有前揭傷害，尚
    非可取；並考量被告犯後復始終否認犯行，亦未與告訴人達
    成和解，賠償告訴人所受損害，以及被告係為調解里民糾紛
    始致生本案，又其教育程度僅國中畢業，家境小康暨其犯罪
    之目的、手段、告訴人受傷程度等一切情狀，量處如主文所
    示之刑，並諭知易科罰金之折算標準，以資懲儆。
據上論斷，應依刑事訴訟法第299 條第1 項前段，刑法第277 條
第1 項、第41條第1 項前段，刑法施行法第1 條之1 ，判決如主
文。
本案經檢察官陳筱茜到庭執行職務。
中    華    民    國   100    年    7     月    29    日
                  刑事第十五庭  法  官  許勻睿
以上正本證明與原本無異。
如不服本判決應於收受送達後10日內向本院提出上訴書狀，並應
敘述具體理由；如未敘述上訴理由者，應於上訴期間屆滿後20日
內向本院補提理由書（均須按他造當事人之人數附繕本）「切勿
逕送上級法院」。
中    華    民    國   100    年    7     月    29    日
                                書記官   王芷鈴
附錄論罪科刑法條
中華民國刑法第277條
（普通傷害罪）
傷害人之身體或健康者，處3 年以下有期徒刑、拘役或1 千元以
下罰金。
犯前項之罪因而致人於死者，處無期徒刑或7 年以上有期徒刑；
致重傷者，處3 年以上10年以下有期徒刑。